【裁判字號】    96,易,3143
【裁判日期】    970415
【裁判案由】    詐欺
【裁判全文】
臺灣臺北地方法院刑事判決              96年度易字第3143號
公  訴  人  臺灣臺北地方法院檢察署檢察官
被      告  丁○○
上列被告因詐欺案件，經檢察官提起公訴（九十六年度偵字第二
三三七七號），被告於準備程序進行中就被訴事實為有罪之陳述
，經本院告知簡式審判程序意旨，並聽取公訴人及被告之意見後
，本院合議庭裁定改由受命法官獨任依簡式審判程序審理，並判
決如下：
    主  文
丁○○幫助共同意圖為自己不法之所有，以詐術使人將本人之物
交付，處拘役伍拾日，如易科罰金以新臺幣壹仟元折算壹日，緩
刑貳年。
    事  實
一、丁○○可得而知將自己之金融帳戶交付他人使用，有被犯罪
    集團利用作為詐欺取財轉帳工具之可能，竟不違背其本意，
    基於幫助他人詐欺取財之不確定故意，於民國九十六年九月
    十日下午八時許，在台北縣新莊市鴻金寶商圈某處，以每一
    帳戶新台幣（下同）四千元之代價，將其在臺北富邦銀行木
    柵分行開立之000000000000號帳戶、彰化銀行大安分行開立
    之00000000000000000號帳戶之存摺、提款卡、密碼交予某
    真實姓名、年籍不詳自稱「廖先生」之成年男子。「廖先生
    」遂與其他詐騙集團成員共同基於意圖為自己不法所有之詐
    欺取財犯意，由各該成員於附表各編號所示之時間，撥打電
    話給附表各編號所示之被害人，分別以附表各編號所示之方
    式，佯稱被害人之前匯款設定有誤等，指示其等至自動櫃員
    機前操作，致甲○○因此陷於錯誤，匯款二萬二千九百零七
    元至丁○○前揭彰化銀行大安分行帳戶內，丙○○亦信以為
    真，先後兩次各匯款五萬元至丁○○上述台北富邦銀行木柵
    分行帳戶內，而乙○○亦因此陷於錯誤，匯款二萬二千六百
    三十元至丁○○上開彰化銀行大安分行帳戶內（詳細詐騙方
    式、匯款時間、方式等均如附表所示）。嗣因甲○○、丙○○及乙○○發覺受騙報警處理，始循線查知上情。
二、案經甲○○、丙○○、乙○○訴由新竹市警察局報告台灣台
    北地方法院檢察署檢察官偵查後起訴。
    理  由
一、上述犯罪事實業據被告丁○○於警詢及本院審理時坦承不諱
    ，核與被害人甲○○、丙○○、乙○○於警詢時指述之情節
    相符。此外，並有上述被害人提供之自動櫃員機交易明細表
    各一份、台北富邦商業銀行股份有限公司96年10月16日以北
    富銀木柵字第9660027400號函覆丁○○000000000000號帳戶
    之開戶及交易明細資料一份、彰化銀行大安分行96年12月24
    日以彰大安字第0963198號函覆丁○○00000000000000000號
    帳戶之開戶及交易明細資料一份在卷可稽，足見被告前述自
    白確與事實相符，應堪採信。故本件事證明確，被告犯行堪
    以認定。
二、按刑法上之幫助犯，係對於犯罪與正犯有共同之認識，而以
    幫助之意思，對於正犯資以助力，但未參與實行犯罪之行為
    者而言。本案詐欺集團成員取得被告之帳戶後，推由共犯向
    甲○○、丙○○、乙○○詐騙，取得其等之財物，所為係屬
    共同詐欺取財犯行。故核被告丁○○所為，係犯刑法第三十
    條第一項前段、第三百三十九條第一項之幫助共同詐欺取財
    罪。被告係以幫助犯罪之不確定故意，參與詐欺構成要件以
    外之行為，核屬詐欺取財犯行之幫助犯，應依刑法第三十條
    第二項規定減輕其刑。被告係於同一時、地同時交付兩個帳
    戶存摺、提款卡等予「廖先生」使用，「廖先生」再將上開
    兩帳戶交給詐欺共犯，而持以欺騙不同被害人，故被告係以
    一行為同時侵害數法益，為想像競合犯，應依刑法第五十五
    條前段規定論以一幫助詐欺取財罪。又起訴書雖記載被告尚
    交付其所有之慶豐銀行中和分行及華南銀行帳戶（帳號待查
    ）予「廖先生」，惟此部分並無任何被害人筆錄顯示其等因
    受詐騙而匯款入戶，又經本院向慶豐銀行中和分行查詢被告
    之帳戶資料，該行以96年12月20日（九六）慶銀和字第327
    號函覆被告00000000000000帳戶自九十六年九月一日起至同
    年十月三十日止均無交易紀錄；本院再向華南銀行查詢被告
    之帳戶資料，依據華南銀行桃園分行、土城分行、北新分行
    之回函，被告之帳戶自九十六年九月一日起至同年十月三十
    日止僅有零星轉帳紀錄，亦有部分帳戶係全無交易紀錄，有
    各該分行之回函一份存卷可參，故依上開交易明細亦無從認
    定有被害人因受詐欺而匯款入戶之情形，況蒞庭之公訴檢察
    官亦表明被告之慶豐銀行、華南銀行帳戶非屬本案犯罪事實
    ，故本院不予審究，附此說明。爰審酌被告並無任何前科紀
    錄，有臺灣高等法院被告前案紀錄表一份在卷可稽，足見其
    素行良好，而被告交付予他人使用之帳戶共有兩個，被害人
    人數不少，故其犯行對於被害人之財產及社會正常交易秩序
    造成之損害不小，惟被告自始坦承犯行，事後積極與被害人
    尋求和解，嗣於本院審理時已與被害人三人分別達成和解，
    有和解書三份在卷可查等一切情狀，量處如主文所示之刑，
    並諭知易科罰金之折算標準。末查，被告前未曾因故意犯罪
    受有期徒刑以上刑之宣告，已如前述，其於犯罪後坦承犯行
    ，積極與被害人洽談和解，並已達成和解，足見被告已有悔
    意，其經此偵、審程序之教訓後，當能知所警惕而無再犯之
    虞，是本院認前所宣告之刑，以暫不執行為適當，爰併予宣
    告緩刑二年。
據上論斷，應依刑事訴訟法第二百七十三條之一第一項、第二百
九十九條第一項前段，刑法第二十八條、第三十條第一項前段、
第二項、第三百三十九條第一項、第五十五條、第四十一條第一
項前段、第七十四條第一項第一款，刑法施行法第一條之一，判
決如主文。
本案經檢察官黃珮瑜到庭執行職務。
中    華    民    國    97    年    4    月     15    日
                    刑事第三庭    法  官  游士珺
上正本證明與原本無異。
如不服本判決，應於判決送達後10日內向本院提出上訴狀（應抄
附繕本）。告訴人或被害人如對於本判決不服者，應具備理由請
求檢察官上訴，其上訴期間之計算係以檢察官收受判決正本之日
期為準。
                                  書記官  林素霜
中    華    民    國    97    年    4     月    16    日
附錄論罪科刑法條
中華民國刑法第339條
意圖為自己或第三人不法之所有，以詐術使人將本人或第三人之
物交付者，處 5 年以下有期徒刑、拘役或科或併科 1 千元以下
罰金。
以前項方法得財產上不法之利益或使第三人得之者，亦同。
前二項之未遂犯罰之
附表：
┌──┬──────┬───┬─────────────┬─────┬────┐
│編號│被詐欺之時間│被害人│被害經過                  │被騙金額  │證據頁數│
│    │            │      │                          │（新臺幣）│        │
├──┼──────┼───┼─────────────┼─────┼────┤
│ 一 │96年9月21日 │甲○○│於96年9月21日年籍不詳之成 │22,907元  │96偵字第│
│    │            │      │年人士撥打電話，向甲○○佯│          │23377號 │
│    │            │      │稱其當初匯款有誤，每月將多│          │第28至29│
│    │            │      │扣1,100元分期付款，須至郵 │          │、36頁；│
│    │            │      │局操作取消分期付款手續，致│          │本院卷第│
│    │            │      │甲○○陷於錯誤，於同日22時│          │14頁    │
│    │            │      │59 分至鳳山市○○路郵局將 │          │        │
│    │            │      │22,907元轉入丁○○彰化銀行│          │        │
│    │            │      │大安分行帳戶內（帳號：009-│          │        │
│    │            │      │00000000000000)           │          │        │
├──┼──────┼───┼─────────────┼─────┼────┤
│ 二 │96年9月23日 │丙○○│於96年9月22日20時許，年籍 │100,000元 │96偵字第│
│    │            │      │不詳之成年男子阿通撥打電話│          │23377號 │
│    │            │      │向丙○○佯稱如要援交要至AT│          │第8至9、│
│    │            │      │M轉帳查詢身分，致丙○○陷 │          │43頁    │
│    │            │      │於錯誤而於：              │          │        │
│    │            │      │一、96年9月23日00時52分匯 │          │        │
│    │            │      │    款50,000元入丁○○臺北│          │        │
│    │            │      │    富邦銀行木柵分行帳戶內│          │        │
│    │            │      │    （帳號：000-0000000000│          │        │
│    │            │      │    94）；                │          │        │
│    │            │      │二、96年9月23日00時54分匯 │          │        │
│    │            │      │    款50,000元入丁○○臺北│          │        │
│    │            │      │    富邦銀行木柵分行帳戶內│          │        │
│    │            │      │    （帳號：000-0000000000│          │        │
│    │            │      │    94）。                │          │        │
├──┼──────┼───┼─────────────┼─────┼────┤
│ 三 │96年9月21日 │乙○○│於96年9月21日22時41分，年 │22,630元  │96偵字第│
│    │            │      │籍不詳之成年歹徒撥打電話，│          │23377號 │
│    │            │      │向乙○○佯稱須至ATM取消分 │          │第15至16│
│    │            │      │期付款設定，致乙○○陷於錯│          │、27頁；│
│    │            │      │誤，分別將其於：          │          │本院卷第│
│    │            │      │一、新竹國際商銀帳戶之存款│          │14頁    │
│    │            │      │    12,315元轉入丁○○彰化│          │        │
│    │            │      │    銀行大安分行帳戶內（帳│          │        │
│    │            │      │    號：000-00000000000000│          │        │
│    │            │      │    ）。                  │          │        │
│    │            │      │二、臺灣銀行帳戶之存款金額│          │        │
│    │            │      │    10,315元轉入丁○○彰化│          │        │
│    │            │      │    銀行大安分行帳戶內（帳│          │        │
│    │            │      │    號：000-00000000000000│          │        │
│    │            │      │    ）。                  │          │        │
│    │            │      │                          │          │        │
└──┴──────┴───┴─────────────┴─────┴────┘


司法院資訊處製作；財團法人民間司法改革基金會備份。
